【裁判字號】    92,訴,230
【裁判日期】    920611
【裁判案由】    房屋稅
【裁判全文】
高雄高等行政法院判決                              九十二年度訴字第二三○號
                              .
    原      告  傑笙育樂事業有限公司
    代  表  人  甲○○  董事長.
    訴訟代理人  己○○
    被      告  高雄縣稅捐稽徵處
    代  表  人  乙○○  處長
    訴訟代理人  丙○○
                戊○○
                丁○○
右當事人間因房屋稅事件，原告不服高雄縣政府中華民國九十二年一月九日府法訴字
第一六五號訴願決定，提起行政訴訟。本院判決如左：
    主  文
原告之訴駁回。
訴訟費用由原告負擔。
    事  實
甲、事實概要：
    緣原告所有坐落高雄縣大社鄉○○村○○路水哮巷二之一○號「傑笙樂園」園區
    內之渡假小木屋、套房、餐廳、會議室等建物均未辦理所有權登記，亦未領有使
    用執照，經被告依法核定原告九十年度房屋稅計新台幣（下同）二一一、九四三
    元。原告不服，申經復查，未獲變更，提起訴願，經高雄縣政府以民國（下同）
    九十一年四月二十九日府法訴字第○九一○○七二○五九號訴願決定將原處分撤
    銷，並責令被告另為適法處分。案經被告重核結果，更正稅額為二○四、七五三
    元。原告仍表不服，提起訴願，旋遭駁回，遂提起本件行政訴訟。
乙、兩造之聲明：
一、原告聲明求為判決：訴願決定及原處分（含復查決定）不利於原告部分均撤銷。
二、被告聲明求為判決：如主文所示。
丙、兩造之爭點：
一、原告主張之理由：
（一）原告於八十九年間，即向高雄縣政府申請將所有之「渡假小木屋」停止營業，
      此由高雄縣政府八十九年十月十三日公共安全聯合稽查及執行紀錄所載，經該
      府觀光課現場稽查結果，認系爭建物已無營業事實，應予註銷列管可明，有會
      勘及執行紀錄可稽，則被告再就該建物課徵九十年度房屋稅，自有違誤。
（二）房屋稅固係依照房屋現值及所定稅率予以課徵，非以房屋實際價值為準，然「
      房屋現值」係由被告所認定，其認定之依據為何，被告自有詳為說明之必要，
      否則，即有理由不備之違法。原告之小木屋建物已因年久失修，遭白蟻蛀食，
      殘破不堪使用，並無被告所核定之價值。
二、被告答辯之理由：
（一）按「本條例第四條第一項所稱之房屋所有人，指已辦理所有權登記之所有權人
      及未辦理所有權登記之實際房屋所有人。」高雄縣房屋稅徵收細則第三條定有
      明文。次按「房屋現值之核計，以『房屋標準單價表』『折舊率標準表』及『
      房屋位置所在段落等級表』為準據。」「稽徵機關適用『房屋標準單價表』核
      計房屋現值時，對房屋之構造、用途、總層數及面積等，應依建築管理機關核
      發之使用執照（未領使用執照者依建造執照）所載之資料為準，但未領使用執
      照（或建造執照）之房屋，以現場勘定調查之資料為準。」分別為簡化評定房
      屋標準價格及房屋現值作業要點第二點、第四點所明定。原告提示高雄縣政府
      各機關聯合檢查旅（賓）館現場紀錄表，主張經高雄縣政府觀光課現場稽查結
      果，系爭建物「已無營業之事實，應予註銷列管」。惟查各機關聯合檢查旅（
      賓）館現場紀錄表，係依據各項法令之行政行為（例如：公司法、商業登記法
      、建築法、消防法‧‧‧），其主要目的在於維護公共安全；而房屋稅係依據
      房屋稅條例徵收，其納稅義務人應於房屋建造完成之日起三十日內檢附有關文
      件，向當地主管稽徵機關申報房屋現值及使用情形；其有增建、改建、變更使
      用或移轉承典時，亦同。本件原告所有房屋其使用情形若有變更，依法應檢附
      相關資料向主管機關（稅捐稽徵處）辦理變更，方符合規定。
（二）原告所有坐落高雄縣大社鄉○○村○○路水哮巷二之一○號「傑笙樂園」園區
      內之渡假小木屋、套房、餐廳、會議室等建物均未辦理所有權登記，亦未領有
      使用執照，經被告房屋稅服務區承辦人員實地勘查，該等建物外觀均已老舊，
      且無其他原始建造資料可資佐證各棟不同建物之實際完成日期。惟據訴外人己
      ○○（即本件傑笙育樂事業有限公司股東，本件原告代表人甲○○之父）表示
      ，其對傑笙樂園園區內之建築物興建完成均有充分了解，並就原告八十七年十
      二月三十一日所編製之財產目錄明細表所載園區內各建物之取得日期、建造金
      額分別予以確認說明，被告乃據以作成「大社鄉○○村○○路水哮巷二之一○
      號建築物增建訪問調查表」，並拍攝建物照片，有照片影本附卷可稽。依據己
      ○○所指認之取得日期，被告據以更正各棟建築物之折舊年數後，重新核計其
      九十年度房屋現值為七、三一八、○○○元，房屋稅額更正為二○四、七五三
      元，揆諸首揭規定，認事用法並無不合。
    理  由
一、按「房屋稅，以附著於土地之各種房屋及有關增加該房屋使用價值之建築物，為
    課徵對象。」「房屋稅向房屋所有人徵收之．．．。」「納稅義務人應於房屋建
    造完成之日起三十日內，向當地主管稽徵機關申報房屋現值及使用情形；．．．
    」「納稅義務人未依本條例第七條之規定期限內辦理申報，經當地主管稽徵機關
    查獲或經人舉發者，依不動產評價委員會評定房屋之標準價格，核定其房屋現值
    。」行為時房屋稅條例第三條、第四條第一項、第七條、第十六條第一項定有明
    文。次按「．．．租稅稽徵程序，稅捐稽徵機關雖依職權調查原則而進行，惟有
    關課稅要件事實，多發生於納稅義務人所得支配之範圍，稅捐稽徵機關掌握困難
    ，為貫徹公平合法課稅之目的，因而課納稅義務人申報協力義務。財政部七十一
    年九月九日台財稅第三六七一二號函所稱：『依房屋稅條例第七條之規定，納稅
    義務人所有之房屋如符合減免規定，應將符合減免之使用情形並檢附有關證件（
    如工廠登記證等）向當地主管稽徵機關申報，申報前已按營業用稅率繳納之房屋
    稅，自不得依第十五條第二項第二款減半徵收房屋稅』，與上開法條規定意旨相
    符，於憲法上租稅法律主義尚無牴觸。」亦經司法院作成釋字第五三七號解釋在
    案。又按「本條例第四條第一項所稱之房屋所有人，指已辦理所有權登記之所有
    權人及未辦理所有權登記之實際房屋所有人。」「房屋現值之核計，以『房屋標
    準單價表』『折舊率標準表』及『房屋位置所在段落等級表』為準據。」「稽徵
    機關適用『房屋標準單價表』核計房屋現值時，對房屋之構造、用途、總層數及
    面積等，應依建築管理機關核發之使用執照（未領使用執照者依建造執照）所載
    之資料為準，但未領使用執照（或建造執照）之房屋，以現場勘定調查之資料為
    準。」亦為高雄縣房屋稅徵收細則第三條、簡化評定房屋標準價格及房屋現值作
    業要點第二點、第四點所明定。是依前開法律規定及解釋，足認未辦所有權登記
    房屋稅之納稅義務人為實際房屋所有人，納稅義務人於房屋建造完成之日後三十
    日內應向當地主管稽徵機關申報房屋現值，以為課徵房屋稅之依據，未於上開期
    限內辦理申報者，經當地主管稽徵機關查獲，則依不動產評價委員會評定房屋之
    標準價格，核定其房屋現值；而房屋現值之核計，經稽徵機關以房屋標準單價表
    為準據時，對未領使用執照（或建造執照）之房屋，以現場勘定調查之資料為準
    ，先予敘明。
二、本件坐落於高雄縣大社鄉○○村○○路水哮巷二之一○號「傑笙樂園」園區內增
    建之渡假小木屋、套房、餐廳、會議室、交誼廳等建物，為原告所有，且屬未依
    法申請、核發使用執照之違章建物，原經被告核定九十年度應納房屋稅計二一一
    、九四三元；經原告循序提起訴願後，高雄縣政府以九十一年四月二十九日府法
    訴字第○九一○○七二○五九號訴願決定將原處分撤銷，並責令被告另為適法處
    分。嗣經被告重核結果，更正稅額為二○四、七五三元之事實，有原告八十三年
    至八十七年申報之財產目錄、房屋現值核計表、房屋稅繳款書、原處分審查表及
    復查報告書等附於原處分卷可稽，且為兩造所不爭，堪可認定。
三、經查，原告對於被告就上開小木屋以外之其他建物所為房屋現值評定，並無所爭
    ，業據原告訴訟代理人於準備程序中陳明，是本件兩造所爭執者厥為系爭小木屋
    建物應否依營業使用情形核課房屋稅，及該部分原核定之房屋現值是否過高？茲
    就上開爭點，論述本院得心證理由如下：
（一）系爭小木屋建物乃未依法申請、核發使用執照之違章建物，原由原告作為所營
      傑笙樂園旅客住宿營業使用之事實，有原告八十三年至八十七年營利事業所得
      稅結算申報書財產目錄影本可稽，且為兩造所不爭，依前開說明，自應以稽徵
      機關現場勘定之資料為核計房屋稅之依據。另按「房屋稅係依房屋現值及規定
      稅率課徵之，而房屋現值由主管稽徵機關依據納稅義務人之申報並參照不動產
      評價委員會評定之標準核計，不以房屋之實際造價為準。」復有改制前行政法
      院即現之最高行政法院六十一年度判字第三一九號判例可參。本件被告對課稅
      標的建物之建造日期及金額之認定，除依據原處分卷附之原告八十七年十二月
      三十一日所編製財產目錄明細表所載內容外，並經原告訴訟代理人己○○（即
      原告代表人之父，亦為原告公司股東）於代表原告接受被告談話時就上開財產
      目錄明細表內容予以說明並確認其實際位置所在，有原告董事、股東名冊及被
      告八十八年十月十五日對己○○製作之談話筆錄影本附卷可稽。又被告依高雄
      縣政府九十一年四月二十九日府法訴字第○九一○○七二○五九號訴願決定意
      旨重核前，復於九十一年一月十七日至傑笙樂園實地勘查後發現園區內建物外
      觀均已老舊，復無其他原始建造資料證明建物實際完成日期；然經原告訴訟代
      理人己○○代表原告接受訪談，再就系爭建物之照片逐一核對其個別之價值，
      經己○○確認無誤後，作成建築物增建訪問調查表（附於原處分卷）足參，原
      告對此亦無所爭，是己○○於前揭訪問調查表之陳述，堪可採信。則被告以原
      告提供之上述財產目錄內容、實地勘查結果並參據前揭訪問調查表等資料資為
      系爭建物完成建造日期之認定依據，並據以更正各建築物之原核定折舊年數，
      重核後更正各棟建築物之折舊年數後，重新核計原告九十年度房屋現值為七、
      三一八、○○○元，房屋稅額更正為二○四、七五三元，認事用法並無不合。
      原告主張系爭建物已破損不堪，並無課稅現值云云，核與本件之判斷無關。
（二）至原告於八十九年九月間，曾以其經營之傑笙樂園區內小木屋已停止營業為由
      ，向高雄縣政府建設局觀光課申請免申報公共安全檢查簽證及解除（註銷）旅
      （賓）館列管；嗣經高雄縣政府公共安全聯合稽查結果無營業屬實，予以註銷
      旅（賓）館列管在案等情，固經原告提出上開申請函、高雄縣政府各機關聯合
      檢查旅（賓）館現場紀錄表、高雄縣政府公共安全聯合稽查會勘及執行紀錄等
      為證，且經被告表示不爭執；惟按房屋稅係依房屋現值按法定稅率課徵，為財
      產稅之一種；此和行政機關為維護公共安全，依據各項法令（如公司法、商業
      登記法、建築法、消防法‧‧‧）之規定對於旅（賓）館場所所為列管及稽查
      行政行為，目的並不相同。是以系爭小木屋建物雖經高雄縣政府觀光課現場稽
      查結果，認已無營業事實，應註銷旅（賓）館列管，惟此項稽查結果，僅在確
      認系爭小木屋建物已無供旅（賓）館營業，並無再為公共安全檢查必要，應註
      銷列管而已；並未涉及是否減免徵房屋稅之認定。
（三）又依前揭房屋稅條例第三條規定，只要房屋或增加房屋使用價值之建築物存在
      ，除非有同條例第十五條免徵房屋稅之情形者外，均應課徵房屋稅。本件系爭
      小木屋建物既仍存在，縱經高雄縣政府公共安全聯合稽查及執行紀錄記載認定
      已無營業事實，然在未經認定符合房屋稅條例第十五條免徵房屋稅情形下，被
      告對之核定九十年度房屋稅，即屬有據，原告所為系爭建物已經高雄縣政府觀
      光課稽查認定無營業事實，被告即不應再課徵房屋稅之主張，即不可採。
（四）第按，依上開行為時房屋稅條例第七條規定，納稅義務人應於房屋建造完成之
      日起三十日內檢附有關文件，向當地主管稽徵機關申報房屋現值及使用情形；
      其有增建、改建、變更使用或移轉承典時，亦同。則原告所有系爭小木屋使用
      情形若有由營業使用變更為非營業使用情形，依法即應檢附相關資料向房屋稅
      稽徵機關辦理使用情形變更，並經稽徵機關查核屬實後，始得變更課稅稅率；
      原告迄今均未向被告申請房屋使用變更之事實，既為其所是認（見本院卷第六
      ○頁筆錄），則原告主張被告應以無營業事實，評定系爭小木屋之房屋現值，
      即無所據。
四、綜上所述，本件坐落於「傑笙樂園」園區內增建之渡假小木屋、套房、餐廳、會
    議室、交誼廳等未依法申請、核發使用執照之違章建物，既均為原告所有，則被
    告核定其九十年度房屋稅二○四、七五三元，揆諸前開說明，並無違誤。訴願決
    定予以維持，亦無不合。原告訴請撤銷訴願決定及原處分，為無理由，應予駁回
    。又本件事證已臻明確，兩造其餘論述，因與判決結果不生影響，爰不予贅述，
    附此敘明。
五、據上論結，本件原告之訴為無理由，爰依行政訴訟法第一百九十五條第一項後段
    、第九十八條第三項前段，判決如主文。
中      華      民      國    九十二    年      六      月      十一    日
                              高雄高等行政法院第三庭
                                          審判長法官    江 幸 垠
                                          法      官    林 石 猛
                                          法      官    戴 見 草
右為正本係照原本作成。
如不服本判決，應於判決送達後二十日內向本院提出上訴書狀，其未表明上訴理由者
，應於提起上訴後二十日內向本院提出上訴理由書（須按對造人數附繕本）；如於本
判決宣示或公告後送達前提起上訴者，應於判決送達後二十日內補提上訴理由書（須
附繕本）。未表明上訴理由者，逕以裁定駁回。
提起上訴應預繳送達用雙掛號郵票七份（每份三十四元）。
中      華      民      國    九十二    年      六      月      十一    日
                                          法院書記官    李 建 霆


司法院資訊處製作；財團法人民間司法改革基金會備份。
